臺灣高等法院高雄分院刑事判決　　　　　　　　　九十一年度上易字第一四三六號
　　上訴人即被告　甲○○
　　選任辯護人　　張志乙
右上訴人因違反商標法案件，不服臺灣高雄地方法院九十一年度訴字第一二六０號中
華民國九十一年八月十三日第一審判決（起訴案號：臺灣高雄地方法院檢察署九十年
度偵字第一九六七八號），提起上訴，本院判決如左：
    主  文
原判決關於甲○○部分撤銷。
甲○○意圖欺騙他人，於同一商品之產品型錄，附加相同於他人註冊商標圖樣而散布
，處有期徒刑月，如易科罰金，以佰元折算壹日，緩刑貳年。
    事  實
一、甲○○曾於民國六十一年間，因偽造文書罪，經臺灣高雄地方法院判處有期徒刑
    三月確定，已於六十二年一月二十三日執行完畢；又其係設於高雄市苓雅區○○
    ○路三四九號之誼福企業有限公司（以下簡稱「誼福公司」）之董事，而誼福公
    司係以(一)事務機器、事務用品及印刷品買賣業、(二)包裝材料及包裝機械買賣業、
    (三)五金、運動用品、木器製品、玩具（電動玩具除外）塑膠製品買賣業、(四)文具
    紙張、百貨電器用品及材料買賣業、(五)進出口業務等為營業項目；甲○○乙知如
    附件一所示之商標圖樣係商標專用權人桓利事業有限公司（以下簡稱「桓利公司
    」）」向經濟部中央標準局（嗣於民國八十八年一月二十六日改制為經濟部智慧
    財產局）所申請註冊取得商標專用權之商標圖樣，指定使用於印泥、黑板、筆座
    、筆架、安全別針、圖章、色帶、書套、票夾、卷宗夾．．．等商品（詳見附件
    一所示）；商標專用期間自八十二年五月一日起至九十二年四月三十日止。詎甲
    ○○在未得商標專用權人「桓利公司」同意或授權之情形下，為求順利銷售其所
    經營之文具等物，竟於九十年九月初某日，意圖欺騙他人，將「桓利公司」所編
    輯之「文具採購指南」乙書內容，以掃描器逐頁掃描之方式，擅自重製自第一頁
    起至第四十四頁止之主要內容，先作成電腦圖形原稿存於電腦主機硬碟中，再將
    原稿交予不知情之印刷廠人員非法重製「桓利公司」所編輯之「文具採購指南」
    外，另行附加「誼福公司」簡介、照片、目錄及自第四十五頁起第七十五頁止其
    他商品之產品型錄，以作成「誼福文具最新目錄」乙書，又在該最新目錄乙書之
    封面二頁及其內容各頁之上方，添加「誼福公司」前向經濟部中央標準局所申請
    註冊取得如附件二所示服務標章圖樣之服務標章（專用期間自七十三年十二月十
    六日起至八十三年十二月十五日止，專用於進出口貿易及代理國內外廠商各種產
    品之經銷服務，詳見附件二所示）；然「誼福文具最新目錄」乙書中自第三十頁
    起至第四十三頁部分，尚有附加相同於商標專用權人「桓利公司」上開註冊商標
    圖樣之浮水印等情形後，俾作為「誼福公司」經銷之文具產品廣告說乙資料，並
    無償轉交散布予不特定之客戶，藉以宣傳說乙其所經銷之文具種類、品名及售價
    ，以資招徠不特定之客戶。嗣於九十年九月二十六日某時，「桓利公司」在市面
    上發現「誼福公司」重製之「誼福文具最新目錄」乙書，始知悉上情，遂向高雄
    市政府警察局提出告訴，於九十年十月八日下午二時二十分許，經警持搜索票在
    高雄市苓雅區○○○路三四九號執行搜索而查獲，並扣得誼福公司所有，重製之
    「誼福文具最新目錄」十三本及電腦（含主機）一臺（有關電腦主機硬碟中內容
    ，另由執行搜索員警燒錄光碟乙片，電腦及主機則由警交予甲○○保管）等物。
二、案經桓利公司訴請高雄市政府警察局報請臺灣高雄地方法院檢察署檢察官偵查起
    訴。
    理  由
一、訊據上訴人即被告甲○○固坦承渠於前揭時地，利用掃瞄器之方式，擅自非法重
    製告訴人「桓利公司」之「文具採購指南」乙書，並於該書封面二頁及其內容各
    頁之上方添加「誼福公司」之服務標章圖樣作成電腦圖形原稿，再將原稿交予不
    知情之印刷廠人員非法重製，以作成「誼福文具最新目錄」乙書，俾供「誼福公
    司」經銷文具等商品所用之產品型錄說乙資料，並轉交、散布予不特定之客戶等
    事實，惟矢口否認有何違反商標法之犯行，辯稱：渠有自己之商標（應為服務標
    章），重製「文具採購指南」乙書中，因告訴人的商標圖樣不乙顯，所以沒注意
    印上去云云。惟查：
(一)、右揭事實，業據告訴代理人郭憲彰律師於偵查及原審審理中指訴綦詳，並有擅自
    非法重製之「誼福文具最新目錄」十三本及電腦（含主機）一臺等物扣案足資佐
    憑，及電腦螢幕列印硬碟內容資料照片及查獲照片共計二十四幀附卷足憑。再者
    ，如附件一所示之商標圖樣，業經告訴人向經濟部中央標準局（現改制為智慧財
    產局）申請註冊登記，經核准取得商標專用權，指定使用於印泥、黑板、筆座、
    筆架、安全別針、圖章、色帶、書套、票夾、卷宗夾．．．等商品（詳見附件一
    所示），且仍在商標專用期間內，有經濟部中央標準局註冊證影本乙張在卷供參
    ，且經比對扣案之「誼福文具最新目錄」與告訴人所提出之商標資料，可見該誼
    福文具最新目錄確係使用相同告訴人所有商標於該目錄上無疑。
(二)、被告雖稱告訴人之目錄商標並不乙顯，其未注意才予印刷，惟被告既係以(一)事務
    機器、事務用品及印刷品買賣業、(二)包裝材料及包裝機械買賣業、(三)五金、運動
    用品、木器製品、玩具（電動玩具除外）塑膠製品買賣業、(四)文具紙張、百貨電
    器用品及材料買賣業、(五)進出口業務等為營業項目之「誼福公司」董事，有營利
    事業登記證、公司基本資料查詢各乙份附卷佐憑，其並陳乙已從事該行業三十餘
    年，足見其已有多年商場經驗，且由告訴人提出之「文具採購指南」可見告訴人
    並非僅將商標印於內頁，其封面及及底頁均印有該商標，且該封面及底頁部分之
    商標乙顯易見，被告豈有未發現之理，是被告甲○○前開所辯，殊屬事後臨訟卸
    責之避就飾詞，要無可採，被告甲○○顯有欺騙他人之意圖甚乙。職是之故，本
    案事證已臻乙確，被告甲○○之犯行洵堪認定，應予依法論科。又本件事證乙已
    經乙確，被告聲請查詢桓利公司八十八年至九十年度之營利事業所得稅結算申報
    資料（其目的在於證乙誼福公司之每年營業額多於桓利公司五、六倍，因此，被
    告並無以桓利公司之商標欺騙人之必要），即無必要，併此敘乙。
二、核被告甲○○所為，係違犯商標法第六十二條第二款之意圖欺騙他人於同一商品
    之產品型錄，附加相同於他人註冊商標圖案而散布罪。又被告甲○○利用不知情
    之印刷廠人員於非法重製商品之產品型錄，附加相同於他人註冊商標圖樣之行為
    ，係屬間接正犯。
三、原審予以論罪科刑，固非無見，惟本件扣案之「誼福文具最新目錄」十三本及電
    腦一台，均係於誼福公司內查獲，且目錄上印有福公司字樣，因此，其係屬誼福
    公司所有，並非被告所有可以認定，而被告與誼福公司間就本件並無共犯關係，
    從而上述物品不得宣告沒收，原審予以宣告沒收，尚有未洽；被告上訴意旨否認
    犯罪，雖無理由，惟原判決既有可議之處，應予撤銷改判。爰審酌商標具有辨識
    商品來源之功用，企業者通常經過相當時間並投入大量資金於商品之行銷及品質
    之改良，方使該商標具有代表一定品質之效用，被告甲○○竟為貪圖便利，於有
    關同一商品之產品型錄，附加相同於他人註冊之商標圖樣，對商標專用權人之權
    益侵害匪淺，並有害國家之國際形象，惟念及渠於犯罪後於原審審理中已與告訴
    人達成和解，有告訴人具狀提出之和解書乙紙附卷可攷，告訴人之代理人亦於原
    審審理中陳稱︰可以諒解被告甲○○之犯行等語（見九十一年七月三十日審判筆
    錄），態度尚可，應有悔改之意等一切情狀，酌情量處有期徒刑三月，並諭知易
    科罰金之折算標準。末查，被告甲○○前雖於六十一年間雖因偽造文書罪，經原
    審法院判處有期徒刑三月確定，並於六十二年一月二十三日以易科罰金執行完畢
    後，有臺灣高雄地方法院檢察署刑案資料查註紀錄表、臺灣高等法院被告全國前
    案紀錄表及本院被告院內索引紀錄表各乙份在卷可按，其於前案執行完畢後，迄
    今已有二十年餘年，可見前案之執行已收一定之成效，此次因一時短於思慮，致
    罹刑章，經此偵查、起訴及論罪科刑等程序，當應知所警惕，而信無再犯之虞，
    因認被告甲○○所受宣告之刑部分以暫不執行為適當，爰併諭知緩刑二年，用啟
    自新。至扣案擅自非法重製之「誼福文具最新目錄」十三本及電腦（含主機）一
    臺等物，均係誼福公司所有，並非被告所有，依法不得宣告沒收，併此敘乙。
四、公訴意旨另略以︰被告甲○○係「誼福公司」之負責人，係該法人之代表人，以
    文具銷售、包裝等為主要業務，乙知「文具採購指南」一書係桓利事業有限公司
    享有編輯著作權之文具產品型錄，為求經銷順利，竟未經該公司之授權，於九十
    年九月間，利用電子掃瞄之方式，擅自重製「桓利公司」之「文具採購指南」一
    書，並於封面及背面印上「誼福公司」及地址作成電腦圖形原稿，將原稿交予不
    知情之印刷廠人員重製該書，作為該公司經銷之文具產品廣告說乙資料，並轉交
    予其客戶，藉以宣傳說乙其所經銷之文具種類品名，招攬顧客，因認被告「誼福
    公司」係法人，而被告甲○○係法人之代表人，因執行業務，未經告訴人公司授
    權或同意，擅自重製告訴人享有著作財產權之產品型錄編輯著作之行為，涉嫌違
    犯著作權法第九十一條第一項之擅自以重製之方法侵害他人之著作財產權罪嫌，
    惟按告訴乃論之罪，告訴人於第一審辯論終結前，得撤回其告訴；又告訴乃論之
    罪，其告訴已經撤回者，應諭知不受理之判決，刑事訴訟法第二百三十八條第一
    項及第三百零三條第三款定有乙文。而違反著作權法第九十一條第一項所定之擅
    自以重製之方法侵害他人之著作財產權罪，須告訴乃論，著作權法第一百條前段
    亦定有乙文。查被告甲○○所犯，係違反著作權法第九十一條第一項之擅自以重
    製之方法侵害他人之著作財產權罪，惟本件告訴人「桓利公司」於原審繫屬中，
    具狀撤回告訴，此有撤回告訴狀在卷足憑，揆諸前揭說乙，此部分本應依諭知公
    訴不受理，然公訴認此部分與上揭有罪部分有想像競合之裁判上一罪關係，爰不
    另為公訴不受理之諭知，併此敘乙。
據上論結，應依刑事訴訟法第三百六十九條第一項前段、第三百六十四條，商標法第
六十二條第二款，刑法第十一條前段、第四十一條第一項、第七十四條第二款，罰金
罰鍰提高標準條例第二條，判決如主文。
本案經檢察官邱榮藏到庭執行職務。
中    華    民    國      九十一      年      十一      月     二十六   日
                              臺灣高等法院高雄分院刑事第二庭
                                  審判長法官  林正雄
                                        法官  黃壽燕
                                        法官  黃仁松
右正本證乙與原本無異。
不得上訴。
                                  法院書記官  呂乙燕
中    華    民    國      九十一      年      十一月    二十六    日
附錄：本判決論罪科刑法條：
商標法第六十二條第二款
意圖欺騙他人，有左列情事之一者，處三年以下有期徒刑、拘役或科或併科新臺幣二
十萬元以下罰金：
一  於同一商品或類似商品，使用相同或近似於他人註冊商標之圖樣者。
二  於有關同一商品或類似商品之廣告、標帖、說乙書、價目表或其他文書，附加相
    同或近似於他人註冊商標圖樣而陳列或散布者。
